臺灣高雄地方法院民事判決
111年度雄簡字第1881號
原      告  汪輝達  
被      告  裕融企業股份有限公司

法定代理人  嚴陳莉蓮
訴訟代理人  季佩芃律師
複代理人    黃雅慧律師（民國111年10月12日解除委任）
上列當事人間確認本票債權不存在事件，本院於民國111年10月1
1日言詞辯論終結，判決如下：
    主      文
原告之訴駁回。
訴訟費用新臺幣參仟貳佰元由原告負擔。
    事實及理由
一、原告起訴主張：被告以發票人為原告、如附表所示之本票（
    下稱系爭本票），向法院聲請本票裁定，經本院以111年度
    司票字第4181號本票裁定（下稱系爭裁定）准予強制執行在
    案，惟系爭本票及授權書應非原告辦理抵押借款之對保文件
    ，被告業務員要求原告在系爭本票及授權書上簽名時。原告
    不知道是開票行為，爰依民事訴訟法第247條第1項提起本件
    訴訟，請求確認系爭本票之債權對原告不存在，併依票據法
    第123條、非訟事件法第194條第1項規定意旨，請求被告不
    得持系爭本票對原告之財產為強制執行等語，並聲明：㈠確
    認被告持有原告所簽發系爭本票之債權對原告不存在；㈡被
    告不得執系爭裁定，聲請對原告之財產為強制執行。　　
二、被告則以：原告前於民國107年2月、108年9月、109年10月
    ，均以HUYNDAI廠牌、MATRIX1.8 車型、年份2005年、車牌
    號碼0000-00車輛乙台（下稱系爭車輛）向被告設定動產抵
    押，辦理分期付款共3次，第3次貸款清償至第9期時，原告
    於110年8月6日，又以系爭車輛向被告辦理借新還舊之方式
    辦理借款，借貸30萬元，扣除行政費2,600元及償還前期貸
    款179,487元，被告將餘款118,213元匯入原告指定帳戶，原
    告自110年9月6日起每月清償8,370元，斯時原告除簽立動產
    抵押設定及動產抵押契約書、分期付款買賣契約及附約、分
    期付款暨債權讓與契約外，並簽發面額30萬元之系爭本票供
    作擔保。原告初雖主張不確定有無簽發系爭本票予被告，惟
    嗣後又不爭執已簽立分期付款暨債權讓與契約及系爭本票；
    且本件系爭本票乃經嚴格對保程序，現場確認原告之身份證
    與原告相符後，始由原告親自於汽車貸款相關文件及系爭本
    票上簽名蓋章，被告復業已交付金錢予原告指定，足堪已符
    合消費借貸契約之必要條件。系爭本票上原告不否認為其所
    簽名，原告主張係遭業務員誤導而簽發，自應由原告舉證等
    語，資為抗辯。並聲明：原告之訴駁回。
三、得心證之理由：
  ㈠按確認之訴非原告有即受確認判決之法律上利益者，不得提
    起。所謂即受確認判決之法律上利益，係指法律關係之存否
    不明確，原告主觀上認其在法律上之地位有不安之狀態存在
    ，且此種不安之狀態，能以確認判決將之除去者而言，若縱
    經法院判決確認，亦不能除去其不安之狀態者，即難認有受
    確認判決之法律上利益（最高法院52年臺上字第1240號判決
    意旨可資參照）。本件被告持系爭本票向本院聲請裁定准予
    強制執行，有系爭本票裁定在卷可稽（見本院卷第21頁），
    是兩造就系爭本票之票據權利是否仍存在，顯有爭執，且該
    權利之存否，攸關原告應否負票據責任，則原告在私法上之
    地位因被告主張而受有侵害之危險，而此種不安之狀態，應
    能以確認判決將之除去，揆諸前開判決意旨，原告訴請確認
    被告就其持有之系爭本票對原告之票據債權不存在，自有確
    認利益，先予敘明。
  ㈡被告執有系爭本票，並向本院聲請對原告為本票裁定，經本
    院以系爭本票裁定准許等情，業經調閱本院系爭本票裁定卷
    宗卷宗核閱屬實，並有本院系爭本票裁定附卷為證（見本院
    卷第19頁），且為被告所不爭執，是原告此部分之主張堪信
    為真實。至原告主張被告業務員於原告簽訂分期付款賣賣契
    約之附件時夾帶系爭本票及授權書，矇騙原告簽名，被告對
    原告之系爭本票債權並不存在等節，則經被告否認在卷，並
    以前詞置辯，是本件之爭執點厥為：系爭本票債權之原因關
    係為何？
  ㈢按在票據上簽名者，依票上所載文義負責。二人以上共同簽
    名時，應連帶負責，票據法第5 條定有明文。依此規定，票
    據債務人應依票據文義負責者，以該債務人在票據上簽名或
    蓋章為前提（最高法院65年臺上字第2030號判決參照）。盜
    用他人印章或偽造他人簽名為發票行為，即屬票據之偽造。
    被盜用印章或被偽造簽名者，因非其在票據上簽名為發票行
    為，自不負發票人之責任，此項絕對的抗辯事由，得以對抗
    一切執票人（最高法院51年台上字第3309號判決參照）。又
    本票本身是否真實，即是否為發票人所作成，應由執票人負
    證明之責（參照最高法院50年台上字第1695號判決），故發
    票人主張本票係偽造，依非訟事件法第195條第1項規定，對
    執票人提起確認本票係偽造或本票債權不存在之訴者，應由
    執票人就本票為真正之事實，先負舉證責任，最高法院65年
    度第6 次民庭庭長會議決議（一）參照。
　㈣原告自認被告提出之動產抵押設定及動產抵押契約書、分期
    付款買賣契約及附約、委託撥款書、系爭本票、授權書，均
    為其所簽發、簽立無誤，是此，被告執有之系爭本票，確屬
    原告所簽發乙節，應可認定。又原告自承其於110年8月確有
    以系爭車輛抵押向被告借款，並於110年8月4日由被告業務
    員即訴外人白宗文向其對保等語。是依上開資料，可知原告
    對於應按期給付車貸予被告一情，核屬知悉，且有同意，其
    事後以遭業代詐騙為由，並無可採。
　㈤按在票據上簽名者，依票上所載文義負責；二人以上共同簽
    名時，應連帶負責，票據法第5條載有明文。查原告既已簽
    立本件分期付款暨債權讓與契約及系爭本票，即應負文義上
    之責任；又原告自陳其為了貸款，同意每月按期繳納車貸予
    被告，且於對保之後，原告確實有拿到118,213元之款項，
    有匯款通知書可參，足徵原告對於與被告簽約、應按時繳納
    車貸予被告等節確屬知情，系爭本票之原因關係，確為原告
    向被告辦理系爭車輛之車貸分期所致。依兩造不爭執之分期
    付款買賣契約第11條約定：為擔保乙方（指原告）如期清償
    分期債權，乙方與連帶保證人應共同簽發面額與擔保債權金
    額同額，未載到期日，載明年息為16%，記明免除作成拒絕
    證書之本票乙紙交付甲方（指被告）。如乙方有欠負甲方任
    一款項屆期未付之情形，乙方及連帶保證人同意並授權甲方
    得隨時填入本票到期日後，提示請求付款。但乙方依約如期
    清償全部擔保債權及完全履行本契約及甲、乙雙方間其他任
    一契約項下之各項義務後，甲方應將前述本票返還乙方等語
    （見本院卷第63頁）等約定內容觀之，可知原告簽發系爭本
    票，係在擔保其能依約如期清償分期債權，如原告有屆期未
    付之情事時，被告即得就系爭本票主張票據權利。承上所述
    ，被告於110年8月6日匯款至原告指定之帳戶。而依分期付
    款暨債權讓與契約第2條約定，分期付款債權清償日期係自1
    10年9月6日起至114年8月6日，每月一付，期付8,370元（見
    本院卷63頁），惟原告迄111年6月13日提起本件訴訟時，依
    被告提出之還款明細（見本院卷第89頁），原告僅還款7期
    （111年3月），足認原告有屆期未付系爭借款債務之事實，
    則依分期付款買賣契約第11條約定，被告自得持系爭本票主
    張票據權利，應可確定。再者，消費借貸法律關係與票據關
    係為不同訴訟標的，舉證責任分配法則亦有不同（最高法院
    109年度台上字第736號判決意旨參照）。金錢借貸契約，固
    應由貸與人就與借用人有借貸合意及交付金錢之事實，負舉
    證之責，惟被告既已提出分期付款買賣契約等資料為憑，原
    告均不爭執，已如前述，應解為被告已盡其舉證責任（最高
    法院109年度台上字第768號判決意旨參照）。準此，原告起
    訴請求確認系爭本票之本票債權不存在及被告不得持系爭本
    票及系爭本票裁定對原告聲請強制執行云云，於法應非有據
    ，難以憑採。
五、綜上所述，原告起訴請求：㈠確認原告簽發之如附表所示系
    爭本票之本票債權不存在；㈡被告不得持前項所示之系爭本
    票及系爭本票裁定對原告聲請強制執行，為無理由，應予駁
    回。
六、本件事證已臻明確，兩造其餘攻擊防禦及證據方法，於本判
    決結果不生影響，爰不一一論述，併此敘明。
七、訴訟費用負擔之依據：民事訴訟法第78條。本件訴訟費用額
    ，依後附計算書確定如主文所示金額。
中　　華　　民　　國　　111 　年　　10　　月　　28　　日
                 高雄簡易庭    法  官   張茹棻
附表：
發票人 發票日 票面金額 到期日 汪輝達 110年8月6日 新臺幣30萬元 111年3月7日 
以上正本係照原本作成。
如對本判決上訴，須於判決送達後20日內向本院提出上訴狀。如
委任律師提起上訴者，應一併繳納上訴審裁判費。
中　　華　　民　　國　　111 　年　　10　　月　　28　　日
                                書記官  黃振祐